【裁判字號】    97,消債更,635
【裁判日期】    981118
【裁判案由】    更生事件
【裁判全文】
臺灣士林地方法院民事裁定           97年度消債更字第635號
聲  請  人
即  債務人  甲○○
                      國民
上列當事人聲請更生事件，本院裁定如下：
    主  文
債務人甲○○自中華民國九十八年十一月二十日十七時起開始更
生程序。
命司法事務官進行本件更生程序。
    理  由
一、按債務人與金融機構協商成立者，不得聲請更生或清算，但
    因不可歸責於己之事由，致履行顯有重大困難者，不在此限
    。本條例施行前，債務人依金融主管機關協調成立之中華民
    國銀行公會會員辦理消費金融案件無擔保債務協商機制與金
    融機構成立之協商，準用前項之規定，消費者債務清理條例
    第151 條第5 項、第6 項分別定有明文。次按，債務人不能
    清償債務或有不能清償之虞，且無擔保或無優先權之債務總
    額未逾新臺幣（下同）1,200 萬元者，於法院裁定開始清算
    程序或宣告破產前，得向法院聲請更生，觀諸同條例第3 條
    、第42條第1 項規定自明。又法院開始更生程序之裁定，應
    載明其年、月、日、時，並即時發生效力。法院開始更生或
    清算程序後，得命司法事務官進行更生或清算程序，必要時
    得選任律師、會計師或其他適當之自然人或法人一人為監督
    人或管理人，復為同條例第45條第1 項、第16條所明定。
二、本件聲請意旨略以：聲請人有不能清償債務情事，前曾於民
    國95年6 月依中華民國銀行公會會員辦理消費金融案件無擔
    保債務協商機制與最大債權金融機構即國泰世華商業銀行成
    立協商，協商條件為分120 期、利率5 ％、每月還款2 萬7,
    196 元。聲請人與配偶因債務問題導致離婚，需由其獨力扶
    養兩名子女，惟聲請人於協商當時平均每月收入僅3萬1,486
    元，繳交協商款項後僅剩餘4,290 元，生活不足部分皆靠親
    友周轉度日，雖聲請人於96年每月增加3,000 元之收入，惟
    仍不足以支付自身與子女之基本生活費用，聲請人勉力繳納
    協商款項至96年11月時確已山窮水盡，而於96年12月間向國
    泰世華商業銀行請求延展並放寬還款條件，惟遭拒絕，故聲
    請人確係因不可歸責於己之事由，致履行協商條件顯有重大
    困難。且聲請人無擔保或無優先權之債務總額為235 萬3,69
    5 元，未逾1,200 萬元，復未經法院裁定開始清算程序或宣
    告破產。為此，向本院聲請更生等語。
三、經查，聲請人甲○○所主張之上開事實，業據提出全國財產
    稅總歸戶財產查詢清單（見本院卷第18頁）、民國95至97年
    度綜合所得稅各類所得資料清單（見本院卷第23、166 頁）
    、薪資單（見本院卷第25、26、171 至173 、197 頁）、薪
    資轉帳存摺內頁影本（見本院卷第28至30、153 至159 頁）
    、全戶戶籍謄本（見本院卷第62、63、85、86頁）、財團法
    人金融聯合徵信中心當事人綜合信用報告－債務清理條例前
    置協商專用債權人清冊（見本院卷第68至70頁）、中華民國
    銀行公會會員辦理消費金融案件無擔保債務協商機制協議書
    （見本院卷第75頁）、離婚協議書（見本院卷第84頁）等為
    證，核屬相符，堪認為真正。是以聲請人於96年毀諾時，平
    均每月收入為3 萬9,323 元，扣除協商金額2 萬7,196 後剩
    餘1 萬2,127 元，不足以支應聲請人每月必要生活支出及扶
    養費，其主張因不可歸責於己之事由，致履行協商條件顯有
    重大困難，應堪認為真實。又聲請人查無消費者債務清理條
    例第6 條第3 項、第8 條或第46條各款所定駁回更生聲請之
    事由存在，準此，聲請人聲請更生，應屬有據。揆諸首揭規
    定及說明，應予開始更生程序，並命司法事務官進行本件更
    生程序。
四、爰裁定如主文。
中    華    民    國    98    年    11    月    18    日
                  民事第二庭  法      官  蕭錫証
上為正本係照原本作成。
本件不得抗告。
中    華    民    國    98    年    11    月    18    日
                              書  記  官  羅伊安


司法院資訊處製作；財團法人民間司法改革基金會備份。
